臺灣高等法院高雄分院刑事判決　　　　 96年度上易字第455號
上　訴　人　臺灣屏東地方法院檢察署檢察官
被　　　告　乙○○
上列上訴人因被告竊盜案件，不服臺灣屏東地方法院95年度易字
第616 號中華民國96年3 月8 日第一審判決（起訴案號：臺灣屏
東地方法院檢察署95年度偵緝字第246 號），提起上訴，本院判
決如下：
    主  文
上訴駁回。
    理  由
一、公訴意旨略以：被告乙○○基於意圖為自己不法所有之概括
    犯意，於民國94年11月21日上午6 時許，在台北縣三重市○○街重劃區內，徒手竊取甲○○所有之車牌號碼BT－5183號
    自用小客車1 部（其內有電腦防火牆4 台），得手供己代步
    之用。續於94年11月21日後之數日內某時，在台北縣板橋市
    ○○路○ 段265 巷76弄口，下手竊取丙○○所有車牌號碼KY
    －0985號自小客車之車牌2 面，得手後，換懸掛於上開竊得
    之自小客車上，以求掩飾。嗣於94年12月1 日凌晨3 時9分
    許，被告乙○○至台北市大同區○○○路○ 段與酒泉街口發
    動該車，為巡邏員警發現查獲，因認被告涉犯刑法第320 條
    第1 項竊盜罪嫌云云。
二、證據能力部分：按被告以外之人（含證人、鑑定人、告訴人
    、被害人、共同被告等）於審判外之陳述雖不符刑事訴訟法
    第159 條之1 至之4 等4 條之規定，而經當事人於審判程序
    同意作為證據，法院審酌該言詞陳述或書面陳述作成時之情
    況，認為適當者，亦得為證據；當事人、代理人或辯護人於
    法院調查證據時，知有第159 條第1 項不得為證據之情形，
    而未於言詞辯論終結前聲明異議者，視為有前項之同意，刑
    事訴訟法第159 條之5 第1 項、第2 項定有明文。其立法意
    旨在於傳聞證據未經當事人之反對詰問予以核實，原則上先
    予排除，惟若當事人已放棄反對詰問權，於審判程序中表明
    同意該等傳聞證據可作為證據，或當事人已知該等證據屬傳
    聞證據，且始終未於言詞辯論終結前聲明異議者，基於尊重
    當事人對傳聞證據之處分權，及證據資料愈豐富，愈有助於
    真實發見之理念，且強化言詞辯論，使訴訟程序得以順暢進
    行，上開傳聞證據亦均具有證據能力。本件被害人甲○○、
    丙○○及證人胡良奇於警詢中之陳述，固具有審判外陳述之
    性質；另卷附被告0000000000號行動電話及證人胡良奇0000
    000000號行動電話之通聯紀錄、員警值勤報告、贓物認領保
    管單、車輛失竊電腦輸入單、車輛尋獲電腦輸入單、車輛竊
    盜資料個別查詢表、車籍資料等，雖係被告以外之人於審判
    外之書面陳述，然經被告乙○○及檢察官於本院準備程序時
    明示同意採為證據，本院審酌製作被害人甲○○、丙○○及
    證人胡良奇之警詢筆錄，係在警員日常辦公所在場所之警局
    內，循法定程序同步錄音製作，完成後並經證人核閱無訛而
    簽名於後，其虛偽製作或以不正方式取得證言之可能性極微
    ；另前揭行動電話之通聯紀錄、員警值勤報告、贓物認領保
    管單、車輛失竊電腦輸入單、車輛尋獲電腦輸入單、車輛竊
    盜資料個別查詢表、車籍資料等之書面陳述，其取得過程亦
    無瑕疵，且與待證事實具有關連性等情況，本院認為適當，
    依上述條文規定，應認得為證據，而有證據能力。
三、按被告未經審判證明有罪確定前，推定其為無罪；犯罪事實
    ，應依證據認定之，無證據不得認定犯罪事實。又不能證明
    被告犯罪者，應諭知無罪之判決，刑事訴訟法第154 條、第
    301 條第1 項分別定有明文。次按，認定犯罪事實所憑之證
    據，雖不以直接證據為限，間接證據亦包括在內，然而無論
    直接證據或間接證據，其為訴訟上之證明，須於通常一般人
    均不致有所懷疑，而得確信其為真實之程度者，始得據為有
    罪之認定，倘其證明尚未達到此一程度，而有合理之懷疑存
    在時，即難遽採為不利被告之認定，最高法院著有76年臺上
    字第4986號判例可資參照。又依刑事訴訟法第161 條第1 項
    規定，檢察官就被告犯罪事實，應負舉證責任，並指出證明
    之方法。因此，檢察官對於起訴之犯罪事實，應負提出證據
    及說服之實質舉證責任。倘其所提出之證據，不足為被告有
    罪之積極證明，或其指出證明之方法，無從說服法院以形成
    被告有罪之心證，基於無罪推定之原則，自應為被告無罪判
    決之諭知，最高法院亦著有92年臺上字第128 號判例可資參
    照。
四、本件公訴人認被告乙○○涉有上揭竊盜罪嫌，無非係以：被
    告於警詢中供述為警查獲之事實、被害人甲○○於警詢及偵
    訊中之指述、被害人丙○○於警詢中之指述、證人胡良奇於
    警詢及偵訊中之證述、被告0000000000號行動電話及證人胡
    良奇0000000000號行動電話之通聯紀錄，並有員警值勤報告
    、贓物認領保管單、車輛失竊電腦輸入單、車輛尋獲電腦輸
    入單、車輛竊盜資料個別查詢表、車籍資料、照片4 幀等附
    卷可證，為其主要論據。
五、訊據被告乙○○堅決否認有上述竊盜犯行，辯稱：伊沒有竊
    取上開自小客車及KY－0985號車牌，是一個玩線上網路遊戲
    的網友「成仔」之男子在網路上拜託伊至查獲現場幫他接電
    發動車輛，伊才會在查獲現場等語。經查：
(一)上開自小客車1 部（其內有電腦防火牆4 台）係甲○○所有
    ，於94年11月21日1 時許，在台北縣三重市○○街重劃區失
    竊之事實，已據證人甲○○於警詢及偵訊時陳述明確，並有
    贓物認領收據、車輛竊盜個別查詢報表及台北縣政府警察局
    車籍失竊電腦輸入單資料在卷可按。而KY－0985號車牌係丙○○所有，於94年11月20日停放在台北縣板橋市○○路○段
    265 巷76弄口，嗣於同年12月3 日發現失竊之事實，業據證
    人丙○○於警詢中陳述明確，並有KY－0985號自小客車行車
    執照影本、車籍查詢資料在卷可按。則上開自小客車及KY－
    0985號車牌確係於前揭時、地失竊等情，固堪以認定。惟就
    上開證人之指述，充其量僅能證明車輛及車牌失竊之事實，
    要難執此遽認確係被告所竊取無訛。
(二)又依證人即查獲員警杜致旺於原審法院審理時證稱：當時是
    執行巡邏的勤務，我們巡邏到台北市大同區○○○路酒泉街
    口時，發現有一輛車子車門及後車廂都已經打開，當場只有
    1 個人就是被告乙○○，我們過去查看，被告剛要打開引擎
    蓋，因為是深夜人煙罕至的地方，我們覺得可疑進行盤查，
    才查證發覺是贓車，被告有稱是幫朋友來處理車子，我們有
    停留在現場請被告聯絡朋友之後才將被告帶回派出所偵訊等
    語（見原審卷第27頁），則被告辯稱係欲為上開自小客車接
    電發動車輛一節，尚非全然子虛。次查，為警查獲當時，雖
    僅有被告1 人在場，惟本案並未同時查獲上開自用小客車之
    鑰匙或其他足以發動電門等工具，則被告如何能夠自失竊地
    點發動或移置上開自用小客車至上開查獲地點？被告抑或又
    將如何發動而離開查獲地點？況於前揭自用小客車內亦未查
    獲被害人甲○○所指失竊之電腦防火牆之贓物，是被告是否
    確有本件竊盜犯行，殊有甚多疑竇。
(三)再者，公訴人雖以門號0000000000號行動電話之所有人胡良
    奇與被告並不相識，且案發時上開號碼之發話地點均位於台
    南等情，此均核與被告供述情節不相符合，而作為不利被告
    之認定。惟查，依證人胡良奇之證述內容至多亦僅能證明被
    告所供陳之號碼並非正確。而此部分被告以：因網友「成仔
    」之男子均以來電未顯示號碼之密方式撥打其手機，並於網
    路上留下上開號碼以作為聯絡之用，但其一直並未撥打故未
    能查知「成仔」之號碼係屬編造等語置辯，核與被告所持用
    門號為0000000000號行動電話之通聯紀錄所示：於查獲前，
    被告均未主動撥打上開電話等情相符，亦有卷附上開通聯紀
    錄查詢資料可憑（見偵字第1225號卷第7 至9 頁），且依被
    告已是一個20餘歲之年輕人，有遊藝於線上網路對戰攻略遊
    戲之嗜好、習慣，亦不足為奇，是其所辯單純係因其為網路
    遊戲之盟主而受託為網友「成仔」幫忙等詞，尚顯非與常情
    有悖。
(四)至公訴人又以被告之行動電話發話地點及於板橋、三重等地
    ，而認被告有至上開地點行竊，然上開通聯紀錄均僅能證明
    被告曾至板橋市及三重市，然究是否被告有出現於上述自用
    小客車及車牌之失竊地點均未能經比對後特定，且失竊時間
    與上開通聯紀錄所示之時間是否相吻合均仍有疑問，被告係
    有行動自由之成年人，自由進出大台北地區，事所恆有，自
    尚難以此遽作為不利被告之認定。
(五)前揭查獲現場為警發現有上述失竊車輛及車牌，且僅有被告
    1 人在場。類此情形，吾人初步可推論有下列幾種可能：(1)
    上述車輛及車牌係被告所竊取，並駕駛到查獲現場熄火。(2)
    係被告與網友「成仔」之男子所共同竊取，並由被告駕駛到
    查獲現場熄火。(3)係網友「成仔」之男子所竊取，交由被告
    駕駛到查獲現場熄火。(4)係網友「成仔」之男子所竊取，並
    駕駛到查獲現場熄火，請被告至現場協助接電發動車輛。(5)
    係其他第3 人所竊取，交由「成仔」之男子使用，「成仔」
    並駕駛到查獲現場熄火，請被告至現場協助接電發動車輛。
    (6)其他。若有上述(1)(2)之情形，被告自應負刑法竊盜罪責。
    惟查，因警查獲本案時，並未同時查獲上開自用小客車之鑰
    匙或其他足以發動電門等工具，因此，本案係被告竊取，並
    駕駛到查獲現場，或係他人竊取後，而由被告駕駛到查獲現
    場之可能性，比係由他人駕駛到查獲現場車子熄火後，被告
    始至現場之可能性為低。
五、綜上，檢察官認被告涉犯前開犯行所憑之證據，尚未達於通
    常一般之人均不致有所懷疑，而得確信其為真實之程度，依
    刑事訴訟制度「倘有懷疑，即從被告之利益為解釋」、「被
    告應被推定為無罪」之原則，即難據以為被告不利之認定。
    此外，復查無其他積極之證據，足資認定被告有何檢察官所
    指之上開犯行，自屬不能證明被告犯罪，依首開說明，自應
    為被告無罪之諭知。
六、原審因而以不能證明被告犯罪，而為被告無罪之諭知，核無
    違誤；檢察官上訴意旨，猶執前詞，指摘原判決不當，為無
    理由，應予駁回。
據上論斷，應依刑事訴訟法第368 條，判決如主文。
本案經檢察官林慶宗到庭執行職務。
中　　華　　民　　國　　96　　年　　7 　　月　　31　　日
                  刑事第九庭    審判長法  官　翁慶珍
                                      法  官  范惠瑩
                                      法  官  陳　箐
以上正本證明與原本無異。
本判決不得上訴。
中　　華　　民　　國　　96　　年　　7 　　月　　31　　日
　　　　　　　　　　　　　　　　　　　書記官　王婉蓉
